臺灣橋頭地方法院刑事判決　
111年度金訴字第61號
公  訴  人  臺灣橋頭地方檢察署檢察官
被      告  魏振武



選任辯護人  楊啟志律師
上列被告因詐欺等案件，經檢察官提起公訴（111年度偵字第308
6號），被告於準備程序中就被訴事實為有罪之陳述，經告知簡
式審判程序意旨，並聽取當事人之意見後，本院合議庭裁定改依
簡式審判程序審理，判決如下：
    主  文
魏振武犯三人以上共同詐欺取財罪，累犯，處有期徒刑壹年貳月
。扣案如附表所示之物均沒收；未扣案之犯罪所得即免除新臺幣
貳萬元債務之利益沒收，於全部或一部不能沒收或不宜執行沒收
時，追徵其價額。
    事  實
一、魏振武與真實姓名年籍不詳、暱稱「阿成」、「邦哥」之人
    及其等所屬之詐欺集團成員，共同意圖為自己不法之所有，
    基於三人以上共同詐欺取財及洗錢之犯意聯絡，先由魏振武
    於民國111年2月20日某時許，將其所申設之台北富邦商業銀
    行帳號：00000000000000號帳戶（下稱系爭帳戶）之存摺、
    提款卡及密碼、網路銀行帳號及密碼等資料提供予該詐欺集
    團使用，該詐欺集團因而協助魏振武清償新臺幣（下同）2
    萬元之債務。隨後該詐欺集團成員於111年2月21日某時許，
    透過帳號「Bit-C客服經理Darren」向梁學昌佯稱：因Bit-C
    虛擬貨幣投資平台要重整平台，須匯平台內資金20％之款項
    作為保證金，並繳交25％的交易所得稅云云，致梁學昌陷於
    錯誤，而依指示於111年2月22日10時52分許匯款941,221元
    至系爭帳戶。嗣因系爭帳戶之網路轉帳功能異常，魏振武遂
    依「阿成」等詐欺集團成員之指示，於111年2月23日至台北
    富邦商業銀行左營分行內，欲臨櫃提領現金50萬元，並將匯
    入之贓款辦理轉匯1,888,618元至其另於中國信託商業銀行
    帳號：000000000000號帳戶（下稱中信帳戶），幸因銀行人
    員察覺有異而未能順利提款及轉匯，致未生掩飾、隱匿此部
    分犯罪所得之來源及去向之結果而未遂，並通知員警到場處
    理，當場查獲魏振武並扣得如附表所示之物，始循線查悉上
    情。
二、案經梁學昌訴由高雄市政府警察局左營分局報告臺灣橋頭地
    方檢察署檢察官偵查起訴。
    理  由
一、本件被告魏振武所犯係死刑、無期徒刑、最輕本刑為3年以
    上有期徒刑以外之罪，亦非高等法院管轄第一審之案件，於
    本院準備程序進行中，被告就被訴事實為有罪之陳述，經受
    命法官告知被告簡式審判程序之旨，並聽取檢察官及被告之
    意見後，本院合議庭認無不得或不宜改依簡式審判程序進行
    之情事，爰依刑事訴訟法第273條之1第1項，裁定由受命法
    官獨任進行簡式審判程序，並依刑事訴訟法第273條之2之規
    定，簡式審判程序之證據調查，不受同法第159條第1項、第
    161條之2、第161條之3、第163條之1及第164條至第170條規
    定之限制，合先敘明。
二、認定事實所憑之證據及理由
　㈠前揭犯罪事實，業據被告於偵查及本院審理中坦承不諱（見
    偵卷第99頁，金訴卷第156頁），核與證人即告訴人梁學昌
    於警詢中之證述大致相符（見偵卷第25至26頁），並有告訴
    人與詐欺集團成員之對話記錄擷圖、告訴人匯款之國內匯款
    申請書、系爭帳戶存摺封面及內頁、被告手寫匯款單、監視
    錄影畫面翻拍照片、高雄市政府警察局左營分局搜索扣押筆
    錄暨扣押物品目錄表、台北富邦商業銀行股份有限公司左營
    分行111年4月29日北富銀左營字第1110000009號函暨系爭帳
    戶交易明細等件附卷可稽（見偵卷第19至23頁、第27頁、第
    35至37頁、第45至51頁，金訴卷第131至133頁），復有如附
    表所示之物扣案為憑，足認被告之任意性自白與事實相符，
    應堪採信。
　㈡綜上所述，本案事證明確，被告本案犯行堪以認定，應依法
    論科。
三、論罪科刑
　㈠按洗錢防制法第2條規定：「本法所稱洗錢，指下列行為：一
    、意圖掩飾或隱匿特定犯罪所得來源，或使他人逃避刑事追
    訴，而移轉或變更特定犯罪所得。二、掩飾或隱匿特定犯罪
    所得之本質、來源、去向、所在、所有權、處分權或其他權
    益者。三、收受、持有或使用他人之特定犯罪所得。」如詐
    欺集團向被害人施用詐術後，為隱匿其詐欺所得財物之去向
    ，而令被害人將其款項轉入該集團所持有、使用之人頭帳戶
    ，並由該集團所屬之車手前往提領詐欺所得款項得逞，檢察
    官如能證明該帳戶內之資金係本案詐欺之特定犯罪所得，即
    已該當於新法第14條第1項之一般洗錢罪。另過去實務認為
    ，行為人對犯特定犯罪所得之財物或利益作直接使用或消費
    之處分行為，或僅將自己犯罪所得財物交予其他共同正犯，
    祇屬犯罪後處分贓物之行為，非本條例所規範之洗錢行為，
    惟依新法規定，倘行為人意圖掩飾或隱匿特定犯罪所得來源
    ，而將特定犯罪所得直接消費處分，甚或交予其他共同正犯
    ，而由共同正犯以虛假交易外觀掩飾不法金流移動，即難認
    單純犯罪後處分贓物之行為，應仍構成新法第2條第1款或第
    2款之洗錢行為（最高法院108年度台上字第1744號判決意旨
    參照）。又行為人如已著手實行該款之洗錢行為而不遂（未
    生特定犯罪所得之本質、來源、去向、所在、所有權、處分
    權或其他權益被掩飾或隱匿之結果），係成立洗錢防制法第
    14條第2項、第1項之一般洗錢未遂罪。至行為人是否已著手
    實行該款之洗錢行為，抑僅止於不罰之預備階段（即行為人
    為積極創設洗錢犯罪實現的條件或排除、降低洗錢犯罪實現
    的障礙，而從事洗錢的準備行為），應從行為人的整體洗錢
    犯罪計畫觀察，再以已發生的客觀事實判斷其行為是否已對
    一般洗錢罪構成要件保護客體（維護特定犯罪之司法訴追及
    促進金流秩序之透明性）形成直接危險，若是，應認已著手
    （最高法院110年度台上字第4232號判決意旨參照）。查本
    案詐欺集團成員先向告訴人施以詐術，致告訴人陷於錯誤而
    將款項匯入系爭帳戶，被告再依指示擔任取款車手工作，其
    主觀上有掩飾、隱匿該詐欺集團之詐欺犯罪所得，以逃避國
    家追訴或處罰之意思，且客觀上亦已著手為洗錢行為，然因
    銀行人員察覺有異而及時攔阻，致被告未及提領及轉匯成功
    ，尚未發生製造金流斷點而遮掩詐欺犯罪所得去向、所在之
    結果等情，有台北富邦商業銀行股份有限公司左營分行111
    年4月29日北富銀左營字第1110000009號號函暨系爭帳戶交
    易明細在卷可參（見金訴卷第131至133頁），是應構成洗錢
    防制法第14條第2項、第1項之一般洗錢未遂罪。
　㈡本案詐欺犯行係由詐欺集團成員對告訴人詐得財物後，由被
    告前往辦理提款、匯款欲交予真實姓名年籍不詳之詐欺集團
    成員，以遂行上開詐欺犯行，且被告自承：詐欺集團跟我接
    洽的有暱稱「阿成」、「邦哥」之人，以及某穿著黑色衣服
    之男子等語（見偵卷第108至109頁），可見該詐欺集團至少
    另有「阿成」、「邦哥」、某穿著黑色衣服之男子，及向告
    訴人行騙之詐欺集團成員，堪認包含被告、「阿成」、「邦
    哥」、黑衣男子及其他共犯在內之詐欺集團成員，係相互分
    工以遂行整體詐欺計畫，本案該當刑法第339條之4第1項第2
    款之「三人以上共同犯之」之構成要件無訛。被告雖僅提供
    系爭帳戶及負責前往銀行提款、轉帳工作，惟其與該集團成
    員彼此間既有所分工，堪認係在合同意思範圍內，各自分擔
    犯罪行為之一部，並相互利用他人之行為，以達犯罪之目的
    ，自應負共同正犯之責。至於告訴人受騙匯款至系爭帳戶之
    款項，雖及時為銀行人員攔阻，致被告未能提領或轉匯成功
    ，惟該筆款項既經匯入系爭帳戶，已一度由被告取得管領能
    力，應認已達既遂程度，仍屬加重詐欺取財既遂（最高法院
    108年度台上字第592號判決意旨參照）。
　㈢核被告所為，係犯刑法第339條之4第1項第2款之三人以上共
    同詐欺取財罪，及洗錢防制法第14條第2項、第1項之一般洗
    錢未遂罪。被告與該詐欺集團成員就本案犯行，有犯意聯絡
    及相互利用之行為分擔，為共同正犯。被告所犯係以一行為
    同時觸犯三人以上共同詐欺取財罪、一般洗錢未遂罪2罪名
    ，為想像競合犯，應依刑法第55條前段規定，從一重論以三
    人以上共同詐欺取財罪。
　㈣查被告前因詐欺案件，經臺灣高雄地方法院以105年度簡字第
    5364號判決判處有期徒刑3月確定，嗣於106年12月18日因易
    科罰金執行完畢等情，有上開刑事判決及臺灣高等法院被告
    前案紀錄表在卷可查（見金訴卷第165至170頁），其於受有
    期徒刑執行完畢後，5年以內故意再犯本件有期徒刑以上之
    罪，為累犯。按司法院大法官會議釋字第775號解釋，依解
    釋文及理由之意旨，係指構成累犯者，不分情節，一律加重
    最低本刑，於不符合刑法第59條所定要件之情形下，致生行
    為人所受之刑罰超過其所應負擔罪責之個案，不符罪刑相當
    原則、比例原則。於此範圍內，在修正前，為避免發生上述
    罪刑不相當之情形，法院就該個案應裁量是否加重最低本刑
    ；依此，該解釋係指個案應量處最低法定刑、又無法適用刑
    法第59條在內減輕規定之情形，法院應依此解釋意旨裁量不
    予加重最低本刑（最高法院108年度台上字第338號判決意旨
    可資參照）。而本院審酌被告所犯前案與本案均為詐欺取財
    案件，犯罪性質相同，可見被告未能因前案犯罪執行完畢後
    ，產生警惕作用，足認其有特別之惡性，對於刑罰反應力薄
    弱，是認酌量加重被告之刑，尚符憲法罪刑相當原則之要求
    ，故參酌司法院大法官會議釋字第775號解釋意旨，爰依刑
    法第47條第1項規定，依法加重其刑。
　㈤另按犯洗錢防制法第14、15條之罪，在偵查或審判中自白者
    ，減輕其刑，洗錢防制法第16條第2項定有明文。查被告於
    偵查及本院審理中自白本案犯行，就所犯一般洗錢未遂罪部
    分本應依上開規定減輕其刑，惟被告所犯一般洗錢未遂罪係
    屬想像競合犯其中之輕罪，於決定處斷刑時，係以其中最重
    罪名之法定刑，做為裁量之準據，是就被告所犯三人以上共
    同詐欺取財之犯行，尚無從適用洗錢防制法第16條第2項規
    定予以減輕其刑；惟就被告此部分想像競合犯輕罪得減刑部
    分，本院於依照刑法第57條量刑時一併衡酌該部分減輕其刑
    事由（最高法院109年度台上字第5771號判決意旨參照），
    附此敘明。
　㈥爰審酌被告正值青年，不思尋求正當途徑賺取生活所需，明
    知詐欺集團已猖獗多年，對社會秩序及一般民眾財產法益侵
    害甚鉅，竟為貪圖不法利益，而加入詐欺集團並依指示為本
    案詐欺犯行，侵害告訴人之財產權益，並徒增檢警偵辦犯罪
    之困難，致使國家執法人員難以追查該詐欺集團成員之真實
    身分，所為實不可取；惟念及被告於犯罪後坦承犯行，合於
    洗錢防制法第16條第2項所定減輕其刑事由，業如前述，惟
    因告訴人不願調解以致雙方未能達成和解或賠償其所受損害
    等犯後態度；兼衡被告犯罪之動機、手段為提供系爭帳戶並
    參與分擔詐欺集團中最底層之車手角色，犯罪參與程度非深
    ，及告訴人遭受詐騙金額、被告所獲利益，且相關詐得款項
    已由銀行攔阻成功並返還告訴人，有本院公務電話紀錄、台
    北富邦商業銀行股份有限公司左營分行111年4月29日北富銀
    左營字第1110000009號號函暨系爭帳戶交易明細附卷可參（
    見金訴卷第35頁、第131至133頁），本案犯罪所生危害已稍
    有減輕；又被告除前述構成累犯之前科紀錄外，無其他因犯
    罪經法院論罪科刑等情，有臺灣高等法院被告前案紀錄表附
    卷可佐（見金訴卷第169至170頁）；暨被告到庭自陳高職畢
    業之智識程度，從事臨時工，每月收入2萬多元，與母親及
    姊妹同住，家庭經濟狀況貧窮（見金訴卷第157頁）之經濟
    生活狀況等一切具體情狀，量處如主文所示之刑。
　㈦至辯護人以被告之母親罹患癌症，需要被告照顧為由，請求
    給予緩刑等語。惟查，被告前因詐欺案件，經臺灣高雄地方
    法院以105年度簡字第5364號判決判處有期徒刑3月確定，嗣
    於106年12月18日因易科罰金執行完畢等情，均如前述，故
    已不符合刑法第74條第1項第1款規定「未曾因故意犯罪受有
    期徒刑以上刑之宣告」、同條項第2款規定「前因故意犯罪
    受有期徒刑以上刑之宣告，執行完畢或赦免後，五年以內未
    曾因故意犯罪受有期徒刑以上刑之宣告者」之要件。是辯護
    人就緩刑之聲請，於法未合，自無從准許，併予敘明。
四、沒收部分
  ㈠按供犯罪所用、犯罪預備之物或犯罪所生之物，屬於犯罪行
    為人者，得沒收之，刑法第38條第2項前段定有明文。經查
    ，扣案如附表編號1、2所示之物，均係被告所有，分別供其
    辦理提領及轉匯款項、與該詐欺集團成員聯繫從事詐欺犯罪
    所用之物，業據被告供承在卷（見偵卷第11頁，金訴卷第13
    9頁），爰均依刑法第38條第2項前段規定宣告沒收。
  ㈡次按犯罪所得，屬於犯罪行為人者，沒收之。沒收，於全部
    或一部不能沒收或不宜執行沒收時，追徵其價額。犯罪所得
    已實際合法發還被害人者，不予宣告沒收或追徵，刑法第38
    條之1第1項前段、第3項、第5項分別定有明文。查該詐欺集
    團因被告本案犯行而協助其清償2萬元之債務乙節，經被告
    於警詢、偵查及本院審理時自承在卷（見偵卷15頁、第95頁
    、第108頁、第116頁，金訴卷第23頁），是被告因本案犯行
    而獲有免除2萬元債務之利益，此部分核屬其犯罪所得，且
    未據扣案，應依刑法第38條之1第1項、第3項規定宣告沒收
    ，並於全部或一部不能沒收或不宜執行沒收時，追徵其價額
    。另本案詐欺集團向告訴人詐得之款項，已由銀行攔阻成功
    並返還告訴人，業如前述，可認此部分已實際合法發還告訴
    人，依刑法第38條之1第5項規定，自無庸於本案宣告沒收，
    附此敘明。
據上論斷，應依刑事訴訟法第273條之1第1項、第284條之1、第2
99條第1項前段，判決如主文。
本案經檢察官駱思翰提起公訴，檢察官林世勛到庭執行職務。
中　　華　　民　　國　　111 　年　　6 　　月　　10　　日
                  刑事第二庭  法　官  李怡靜
以上正本證明與原本無異。
如不服本判決應於收受判決後20日內向本院提出上訴書狀，並應
敘述具體理由。其未敘述上訴理由者，應於上訴期間屆滿後20 
日內向本院補提理由書 (均須按他造當事人之人數附繕本)「切
勿逕送上級法院」。
中　　華　　民　　國　　111 　年　　6 　　月　　10　　日
                              書記官  楊芷心

附錄本案論罪科刑法條：
洗錢防制法第14條
有第二條各款所列洗錢行為者，處七年以下有期徒刑，併科新臺
幣五百萬元以下罰金。
前項之未遂犯罰之。
前二項情形，不得科以超過其特定犯罪所定最重本刑之刑。

刑法第339條之4
犯第三百三十九條詐欺罪而有下列情形之一者，處一年以上七年
以下有期徒刑，得併科一百萬元以下罰金：
一、冒用政府機關或公務員名義犯之。
二、三人以上共同犯之。
三、以廣播電視、電子通訊、網際網路或其他媒體等傳播工具，
    對公眾散布而犯之。
前項之未遂犯罰之。

附表：
編號 扣案物 數量 1 台北富邦商業銀行帳戶存簿（帳號：00000000000000號） 1本 2 IPHONE手機XR（紅色）（含門號0000000000號SIM卡1張） 1支